【裁判字號】    97,訴,4348
【裁判日期】    971117
【裁判案由】    清償借款
【裁判全文】
臺灣臺北地方法院民事判決              97年度訴字第4348號
原      告  合作金庫商業銀行股份有限公司
法定代理人  劉燈城
訴訟代理人  甲○○
被      告  林建文林建宏之繼.
            林建榮林建宏之繼.
            林春容林建宏之繼.
兼  共  同
訴訟代理人  林建業林建宏之繼.
上列當事人間請求清償借款事件，本院於民國97年11月3 日言詞
辯論終結，判決如下：
    主      文
原告之訴駁回。
訴訟費用由原告負擔。
    事實及理由
壹、程序方面：
一、按關於由一定法律關係而生之訴訟，當事人得以合意定第一
    審管轄法院，民事訴訟法第24條第1 項定有明文。查原告與
    訴外人林建宏間借據之其他約定書項第14條合意本院為第一
    審管轄法院，且原告主張被告等為林建宏之繼承人，就兩造
    間上揭契約法律關係，本院為第一審管轄法院，核無不合。
二、原告起訴時，原告之法定代理人原為乙○○，嗣於訴訟繫屬
    中變更為劉燈城，業據提出財政部97年7 月8 日台財庫字第
    09703511530 號函影本、公司變更登記事項表影本為證，並
    由其具狀聲明承受訴訟，於法尚無不合，應予准許。
貳、實體方面：
一、原告主張：訴外人方文鈴於民國94年12月30日以其夫林建宏
    為連帶保證人，向原告借款新臺幣（下同）100 萬元，約定
    借款期間為自94年12月30日起至100 年12月30日止，按年息
    3%計算利息，按月本息平均攤還，如未按期攤還本息時，逾
    期清償在6 個月以內者，按上開利率10% ，超過6 個月者，
    按上開利率20% 計付違約金。詎方文玲自95年9 月30日起即
    未依約繳款，依借據其他約定事項第5 條之約定，借款視為
    全部到期，被告迭經催討，均未置理，尚欠本金905,256 元
    及其利息、違約金迄未清償。又連帶保證人即林建宏業已於
    95年5 月8 日死亡，其第一順位繼承人即訴外人方文鈴、林
    政庭、林俞庭、林妍妃、林姿盈，及第二順位繼承人即訴外
    人林汪玉蓮均拋棄繼承，又林建宏過世後，第三順位之繼承
    人即被告等於97年7 月29日始向法院聲請拋棄繼承，可見被
    告拋棄繼承並不合法，自仍應就林建宏之債務負清償責任，
    為此，爰依消費借貸、連帶保證及繼承之法律關係，請求被
    告連帶負清償責任等語。並聲明：被告林建文、林建業、林
    建榮、林春容應連帶給付原告905,256 元及自95年9 月30日
    起至清償之日止，按年息3%計算之利息，暨自95年10月30日
    起至清償之日止，逾期清償在6 個月以內者，按上開利率10
    %，超過6 個月者，按上開利率20% 計付違約金。
二、被告均以：渠等雖為林建宏第三順位繼承人，林建宏死亡後
    ，渠等均未受先順位繼承人拋棄繼承之通知，迄至原告起訴
    渠等還錢時，始知自己成為繼承人，並已向臺灣板橋地方法
    院聲請拋棄繼承，並經該院准予備查在案等語置辯。並聲明
    ：原告之訴駁回。
三、兩造不爭執事項：
(一)、訴外人方文鈴於94年12月30日以其夫林建宏為連帶保證人，
    向原告借款100 萬元，按年息3%計算利息，按月本息平均攤
    還，如未按期攤還本息時，逾期清償在6 個月以內者，按上
    開利率10% ，超過6 個月者，按上開利率20% 計付違約金。
    惟方文玲自95年9 月30日起即未依約繳款，迄今尚欠本金90
    5,256 元及其利息、違約金迄未清償等情，有原告提出借據
    附卷。
(二)、林建宏業已於95年5 月8 日死亡，第一順位繼承人方文鈴、
    林政庭、林俞庭、林妍妃、林姿盈及第二順位繼承人林汪玉
    蓮均拋棄繼承，有原告提出繼承系統表、戶籍謄本、臺灣板
    橋地方法院97年4 月14日板院輔家科春君字第23770 號函等
    件為證。
(三)、被告為林建宏之兄弟姊妹，均為第三順位之繼承人。
四、兩造之爭執事項：
    林建宏於95年5 月8 日死亡，被告等於97年7 月29日始向臺
    灣板橋地方法院聲請拋棄繼承，則被告等人拋棄繼承是否合
    法？茲說明如下：
(一)、按民法第1174條規定，繼承人拋棄其繼承權，應於知悉其得
    繼承之時起3 個月內以書面向法院為之；同法第1175條規定
    繼承之拋棄，溯及於繼承開始時發生效力。故法定繼承人之
    繼承權如經合法拋棄，即依法喪失繼承權。查本件林建宏之
    第一順位繼承人林政庭、林俞庭、林妍妃、林姿盈、方文鈴
    ，及第二順位繼承人林汪玉蓮已向臺灣板橋地方法院聲請拋
    棄繼承，經該院於95年7 月24日准予備查在案，有原告提出
    該院97年4 月14日板院輔家科春君字第23770 號函文內容在
    卷可參，又被告雖為林建宏第三順位繼承人，但於97年5 月
    8 日始知悉前揭繼承人拋棄繼承權，渠等已成為林建宏之繼
    承人，故於97年7 月29日具狀向臺灣板橋地方法院聲請拋棄
    繼承，業經該院於97年9 月30日准予備查在案，亦據渠等提
    出臺灣板橋地方法院97年10月3 日板院輔家任97年度繼字第
    2257號函文在卷可稽，並經本院查核屬實，足見被告等顯已
    依法辦理拋棄繼承。
(二)、原告雖稱：被告均為林建宏之兄姊弟，自無不知其於95年5
    月8 日過世之理，惟迨於97年7 月29日才聲請拋棄繼承，顯
    已逾民法第1174條規定應於繼承之時起3 個月內為之云云，
    惟繼承權之拋棄，係指繼承開始後，繼承人依法定方式於法
    定期內否認自己開始繼承效力之意思表示，依民法第1174條
    第2 項前段之規定，係繼承人應於知悉其得繼承之時起3 個
    月內以書面向法院為之，被告為林建宏之兄姊弟，雖不可能
    不知林建宏已於95年5 月8 日過世，但渠等是否於林建宏之
    第一順位及第二順位繼承人拋棄繼承時，已知悉得繼承之時
    起3 個月內而未拋棄繼承，即非無疑，原告復無法舉證證明
    林建宏之第一順位及第二順位繼承人於95年7 月24日聲請拋
    棄繼承時確已通知被告，是原告主張被告等人拋棄繼承並不
    合法云云，並無可取。
五、綜上所述，原告依消費借貸、連帶保證契約及繼承之法律關
    係請求被告等連帶給付前揭借款905,256 元及其利息、違約
    金為無理由，應予駁回。
六、結論：本件原告之訴為無理由，依民事訴訟法第78條，判決
    如主文。
中    華    民    國    97    年    11    月    17    日
                  民事第四庭    法  官  鄧德倩
以上正本係照原本作成
如對本判決上訴，須於判決送達後20日內向本院提出上訴狀
中    華    民    國    97    年    11    月    17    日
                                書記官  林孔華


司法院資訊處製作；財團法人民間司法改革基金會備份。
